【裁判字號】    97,交聲,871
【裁判日期】    970521
【裁判案由】    聲明異議
【裁判全文】
臺灣臺中地方法院交通事件裁定  97年度交聲字第871號
原處分機關  交通部公路總局臺中區監理所臺中市監理站
異  議  人
即受處分人  乙○○
                      之12
上列受處分人因違反道路交通管理處罰條例案件，對於交通部公
路總局臺中區監理所臺中市監理站民國97年3月10日所為之裁決
（裁監稽違字第裁61－GE0000000號、裁監稽違字第裁61－GE000
0000號裁決書），聲明異議，本院裁定如下：
    主    文
異議駁回。
    理    由
一、原處分機關意旨略以：受處分人乙○○名下車號LGH－265號
    機車，於民國九十七年一月二十九日在違規地點，遭臺中市
    警察局第四分局交通分隊舉發中市警交字第GE0000000號（
    行經有燈光號誌管制路口，闖紅燈〈左轉〉）、第GE000000
    0號（汽車駕駛人闖紅燈，經警鳴笛示意停車接受稽查，駕
    駛人拒絕停車接受稽查並加速逃逸）二件違反道路交通管理
    事件，違規單通知聯由警方送達。該站經查違規屬實，遂於
    九十七年三月十日，分別以裁監稽違字第裁61－GE0000000
    號、裁監稽違字第裁61－GE0000000號裁決書，各裁處新臺
    幣（下同）一千八百元、三千元，於法並無不合等語。
二、受處分人異議意旨略以：(一)、臺中市監理站兩件裁決書所載
    違規地點為「台中市市○○○路」，與台中市警察局舉發違
    反道路交通管理事件通知單所載違規地點「台中市市○○○
    路」，前後不符，可見有問題。(二)、受處分人在接獲此兩張
    舉發違反道路交通管理事件通知單時，將違規通知單寄回警
    局申訴，結果寄回來之兩張違規通知單，竟然發現違規地點
    遭竄改，由原來之「市○○○路」改為「市○○○路」。(三)
    、本件所載違規之時間，受處分人在大同公司上班，有不在
    場證明。(四)、本件無照片為證據，警員胡亂舉發，受處分人
    無法接受。受處分人為優良勞工，如果真的違規，警員有鳴
    笛示意，其不可能拒絕，更遑論逃逸。爰聲明異議等語。
三、按汽車駕駛人之行為有下列情形之一，當場不能或不宜攔截
    製單舉發者，得逕行舉發：一闖紅燈或平交道。二搶越行人
    穿越道。三在道路收費停車處所停車，不依規定繳費。四不
    服指揮稽查而逃逸，或聞消防車、救護車、警備車、工程救
    險車之警號不立即避讓。五違規停車或搶越行人穿越道，經
    各級學校交通服務隊現場導護人員簽證檢舉。六行經設有收
    費站、地磅之道路，不依規定停車繳費或過磅。七經以科學
    儀器取得證據資料證明其行為違規。第一項逕行舉發，應記
    明車輛牌照號碼、車型等可資辨明之資料，以汽車所有人為
    被通知人製單舉發，道路交通管理處罰條例第七條之二第一
    項、第四項定有明文。復按汽車駕駛人，行經有燈光號誌管
    制之交岔路口闖紅燈者，處新臺幣一千八百元以上五千四百
    元以下罰鍰；汽車駕駛人，駕駛汽車有違反本條例之行為，
    經交通勤務警察或依法令執行交通勤務稽查任務人員制止時
    ，不聽制止或拒絕停車接受稽查而逃逸者，除按各該條規定
    處罰外，處新臺幣三千元以上六千元以下罰鍰，道路交通管
    理處罰條例第五十三條第一項、第六十條第一項亦有明文。
四、經查：異議人即受處分人乙○○確於九十七年一月二十九日
    下午四時十九分許，騎乘車號LGH－265號機車，在臺中市○
    ○路與市○○○路口（由北往南）闖紅燈左轉，經駕駛警用
    巡邏車執勤之二名警員按喇叭及比手勢示意其停車受檢，受
    處分人在警車準備停車時，迅速迴轉往市政路方向沿惠來路
    往北到市○○○路逃逸，警員駕車自後追查，並沿路鳴放警
    報器，嗣由警員記下該車牌之阿拉伯數字、該機車特徵、駕
    駛人穿著、負載物等特徵，並調閱河南路與大業路口之監視
    錄影畫面，確認即係受處分人之機車違規後，逕行舉發上開
    機車有(一)、闖紅燈。(二)、汽車駕駛人闖紅燈，拒絕停車接受
    稽查並加速逃逸等情，業據證人甲○○○○於本院詢問時證
    述明確，並有臺中市警察局舉發違反道路交通管理事件通知
    單影本2份、臺中市警察局第四分局97年2月25日中分四交字
    第0970004610號函在卷可稽。則警員逕行依道路交通管理處
    罰條例第七條之二第一項、第四項之規定，記明車輛牌照號
    碼等可資辨明之資料，以機車所有人為被通知人製單逕行舉
    發，於法並無不合。且道路交通管理處罰條例第七條之二第
    一項第一款至第七款規定，應均屬列舉規定，亦即該法條第
    一項第一款至第六款之規定並非第七款之例示規定，只須符
    合該法條第一項第一款至第六款之違規情形，並無須經以「
    科學儀器」取得證據資料來加以證明，即得對汽車所有人逕
    行舉發。至除該法條第一項第一款至第六款以外之其他違規
    行為，則須經以科學儀器取得證據資料，始得對汽車所有人
    逕行舉發。是本件警員對於上開機車闖越紅燈及違規後不服
    指揮稽查而逃逸之行為，在無科學儀器取得證據資料之情況
    下，對於機車所有人即受處分人逕行舉發，洵屬有據。又交
    通警察製單舉發違規事實，乃公權力之行使，除有恣意、疏
    忽之情形外，應無故意陷害汽車駕駛人之必要，其於舉發時
    就事實之描述，較諸一般之證人，應有更高之可信度。雖然
    證據單一，而無照片等為佐證，惟在一般情況下，舉發內容
    可以被採信。又本院亦查無任何證據足資證明執勤警員有捏
    造事實、違法取締之情事，則執勤警員本其維護交通秩序、
    安全職責所為之舉發，自應受到合法、正確之推定。受處分
    人空言否認違規，並未能使本院對交通警察之舉發產生合理
    懷疑。從而，原處分機關依道路交通管理處罰條例第五十三
    條第一項、第六十條第一項之規定，對受處分人分別裁決處
    罰鍰一千八百元、三千元，於法並無違誤。受處分人之聲明
    異議為無理由，應予駁回。
五、另警員梁久旭在製發本案舉發違反道路交通管理事件通知單
    時，曾將違規地點誤載為「台中市市○○○路、惠來路口」
    ，然實際違規之地點則為「台中市市○○○路、惠來路口」
    ，嗣甲○○○○即逕予更正等情，亦據證人甲○○○○於本
    院詢問時證述明確，故本案違規之地點確係在台中市市○○
    ○路與惠來路口，則裁決書關於違規地點「台中市市○○○
    路」之記載，應係誤載，應由原處分機關更正為「台中市市
    ○○○路」，併此敘明。
據上論斷，應依道路交通案件處理辦法第十九條，裁定如主文。
中    華    民    國    97    年    5     月    21    日
                  交通法庭    法  官  簡源希
上為正本係照原本作成。
如不服本裁定，應於送達後5日內向本院提出抗告狀。
                              書記官  黃雅青
中    華    民    國    97    年    5     月    21    日


司法院資訊處製作；財團法人民間司法改革基金會備份。
